臺灣新竹地方法院刑事判決　　　　　　　　　　　　　九十年度交訴字第一二三號
　　聲　請　人　臺灣新竹地方法院檢察署檢察官
　　被　　　告　丙○○
右列被告因公共危險等案件，經檢察官提起公訴（九十年度偵字第四０五三號），本
院判決如左︰
    主  文
丙○○以駕駛汽車在陸路疾速行駛、任意變換車道超車之方法，致生往來之危險，處
有期徒刑肆月。如易科罰金，以佰元折算壹日。
    事  實
一、丙○○於民國八十年、八十一年間因犯殺人罪、恐嚇罪、妨害自由罪、詐欺罪，
    分別經法院判處有期徒刑十四年、十月、四月、十月確定，合併應執行有期徒刑
    十五年五月，嗣於八十八年一月十二日假釋出獄付保護管束，至九十四年十二月
    十一日始假釋期滿，其於八十九年八月因傷害等案件，及於八十九年七月間因違
    反毒品危害防制條例案件，及前揭假釋被撤銷之執行案件，經臺灣新竹地方法院
    檢察署檢察官通緝中。其於九十年五月八日下午二時許，駕駛車號ＪＵ—０三０
    一號自用小客車，搭載友人甲○○，行經國道三號高速公路北向一０二公里新竹
    縣寶山鄉路段時，因超速為國道公路警察隊警員攔檢，詎丙○○停車受檢後，因
    害怕通緝情事遭查明，竟於員警查詢國民身分證號碼之際，迅速駕駛上開自小客
    車逃逸，員警隨即駕駛警車在後鳴警笛及警示燈示意其停車，丙○○不停車反而
    在高速公路上一路以時速一百公里以上之速度疾駛狂飆，並任意變換車道超車，
    而致生該路段行車往來之危險。嗣丙○○駕駛上開小客車自竹林交流道下高速公
    路，沿新竹縣關西鎮○○路行駛時，因獲報之乙○○、丁○○等警員已在關西國
    小前以警車設置路障圍堵，丙○○行經警員丁○○所監控之處因車頭擋風玻璃遭
    丁○○以警棍砸破而視線不清，車子遂失控撞及另一側路邊警員乙○○所站位置
    旁之電線桿而動彈不得後始被捕。
二、案經內政部警政署國道公路警察局第六警察隊報請臺灣新竹地方法院檢察署檢察
    官偵查起訴。
    理  由
一、訊據被告丙○○對右揭時、地，因超速為警攔檢，於警員查詢身份資料時因害怕
    通緝情事為警查獲，遂駕車在高速公路上以時速一百公里以上之速度疾速狂飆並
    任意變換車道超車一節坦承不諱，核與證人乙○○、甲○○之證詞相符（見偵查
    卷第四十四至四十五頁），並有內政部警政署國道公路警察局舉發違反道路交通
    管理事件通知單二紙在卷足佐（見偵查卷第十一頁）。被告上開自白核與事實相
    符，應足採信。參以國道高速公路為供公眾往來之陸路，往來車輛頻繁，被告以
    時速一百公里以上之速度疾速狂飆並任意變換車道，勢必造成其他車輛駕駛人措
    手不及而採取諸如緊急煞車、變換車道等閃躲措施以免遭被告撞及，是被告所為
    已足生車輛往來之危險。此部分事證已臻明確，被告上開犯行洵堪認定，自應依
    法予以論罪科刑。
二、核被告丙○○所為，係犯刑法第一百八十五條第一項之妨害公眾往來安全罪。爰
    審酌被告前於八十年、八十一年間因犯殺人罪、恐嚇罪、妨害自由罪、詐欺罪，
    分別經法院判處有期徒刑十四年、十月、四月、十月確定，合併應執行有期徒刑
    十五年五月，嗣於八十八年一月十二日假釋出獄付保護管束，有臺灣高等法院被
    告前國前案紀錄表一份附卷為憑，其素行不佳，為躲避警察追緝即駕車於高速公
    疾速狂飆並任意變換車道超車，卻未慮及該行為將對於其他駕駛人造成危害，已
    嚴重影響往來車輛通行之安全，惟被告犯後坦白犯行，態度良好等一切情狀，量
    處如主文所示之刑，併諭知易科罰金之折算標準，以資懲儆。
三、妨害公務部分不另為無罪之諭知
（一）公訴意旨另以：被告丙○○駕車從竹林交流道駛下高速公路，行經證人即員警
      乙○○、丁○○等人以警車設置路障圍捕之新竹縣關西國小前，被告竟意圖逃
      逸而開車衝撞依法執行公務之員警，證人乙○○見狀乃舉槍對空鳴槍，而被告
      則因此失控撞擊路邊之電線桿而被捕。而認被告亦涉有刑法第一百三十五條第
      一項之妨害公務罪嫌云云。
（二）按犯罪事實應依證據認定之，無證據不得推定其犯罪事實，刑事訴訟法第一百
      五十四條定有明文。而認定不利於被告之事實，須依積極證據，茍積極證據不
      足為不利於被告事實之認定時，即應為有利於被告之認定，更不必有何有利之
      證據，最高法院三十年上字第八一六號著有判例可資參照。
（三）公訴人認被告涉有前揭妨害公務罪嫌，無非被告開車企圖衝撞員警一節，已經
      證人乙○○證述稽詳，並有證人即當時搭乘被告上開小車之乘客甲○○證詞在
      卷可證，此外，又有內政部警政署國道公路警察局舉發違反道路交通管理事件
      舉發單二張在卷可資佐證等為其依據。
（四）訊據被告堅詞否認有公訴人所指妨害公務犯行，辯稱當時因為是彎道，車速也
      很快，一彎過去警察就拿警棍砸車子的擋風玻璃，伊因此看不清楚前面而偏離
      撞到電線桿，沒有意思要衝撞警察等語。經查：
  １、公訴人所指內政部警政署國道公路路警察局舉發違反道路交通管理事件舉發單
      二張，係舉發被告超速及任意變換車道之違規行為，與認定被告有無駕車衝撞
      警員之妨害公務犯嫌並無關連。
  ２、證人陳隆固於偵查中證述：「：：我們繞到關西國小設置路障，丙○○開車經
      過該處不停仍衝撞丁○○警員，我看到丙○○衝撞，就開槍。丙○○才撞到電
      線桿，：：」（見偵查卷第四十五頁），然被告並無衝撞證人丁○○之情形，
      已據證人丁○○到庭證述明確：「（問：你站在路邊的時候，被告有沒有開車
      衝撞你的情形？）沒有，被告只是開車要跑，我看到被告車子開過來的時候，
      因為被告沒有煞車的意思，所以我才過去以警棍丟被告車子的擋風玻璃。」（
      見本院九十一三月十九日審理筆錄第三至四頁），是證人乙○○於偵查中證稱
      被告有衝撞證人丁○○之情形即有誤解而不足採。
  ３、而證人乙○○於本院審理時雖證稱：「（問：本件查獲被告妨害公務的情形？
      ）我與證人丁○○世站在路兩邊，我是站在關西國小的路邊，警員丁○○是站
      在被告車行方向的路邊，我與證人丁○○有一段距離，被告車子過來時，我有
      看到證人丁○○有拿警棍要被告示意停車，但是被告並未停車，所以警棍有砸
      到被告的車子，後來被告車子有要衝撞我，因此我就對空鳴槍。」等語（見本
      院九十一年三月十九日審理筆錄第四至五頁）。然證人乙○○、丁○○以警車
      設置路障之新竹縣關西鎮○○路於通往關西國小前係一彎道一節，有內政部警
      政署國道公路警察局第六警察隊九十一年二月二十六日公警國六刑字第０九一
      ０００二三四０號函及所附之道路交通事故調查報告表一份及照片（一）至（
      四）四張在卷為憑（見本案卷內），而被告係高速未煞車即通過證人丁○○所
      監控之位置，遂遭證人丁○○以警棍砸破車頭擋風玻璃等情，業據證人丁○○
      到庭證述屬實：「（問：本件查獲被告妨害公務的情形是如何？）當時的路並
      不寬，是雙向二線道，當時我們先在關西國小前面以警用巡邏車及偵防車設置
      路障，我是站在路障的前方約五十公尺，而且是被告車行方向的路邊，被告車
      速很快，我看到被告沒有煞車的意思，我怕被告會去衝撞巡邏車，所以我就以
      警棍丟向被告車子的擋風玻璃，被告還是繼續往前開，我就沒有看到情形，只
      有聽到槍聲，等到我關西國小前去看到的時候，被告的車子就已經撞到電線桿
      。：：（問：你的警棍有無砸到被告的擋風玻璃？）有，被告撞車後，我有去
      看，被告的擋風玻璃有破，而且車上駕駛座旁的乘客甲○○也有受傷，後來在
      車上有找到警棍。」，是被告辯稱係因於彎道高速行駛且車頭擋風玻璃被砸破
      所以視線不清並非無稽，況參以證人乙○○所述：「（問：你所站立的位置有
      無障礙物？）我身後是電線桿，旁邊是圍牆及路燈。（問：被告的車子如果往
      你的方向衝撞，被告有無辦法開離現場？）沒有辦法。（問：當時為了圍捕被
      告，在關西國小設置路障，除了丁○○與你以外，尚有多少警力在場？）二部
      車，總共四個人在現場，另外二個人是站在路障的後方。（問：你們設置路障
      的情形是如何？）我們是用兩部車設置路障，被告如果經過我們設置的路障一
      定會被我們擋住，除非被告掉頭。」等語，被告既意在逃逸，其非至愚，在明
      知衝撞證人乙○○之同時也會衝撞到圍牆或電線桿而使自己無法逃逸之情形下
      ，當不至於故意衝撞證人乙○○，是其所辯並無意衝撞證人乙○○而係失控偏
      離衝撞電線桿當可採信。是本件查無其他積極之證據證明被告有公訴人所指妨
      害公務犯行，惟公訴人認此部分與前揭論罪科刑之妨害公眾往來安全罪有牽連
      犯之裁判上一罪關係，爰不另為無罪之諭知。
四、據上論斷，應依刑事訴訟法第二百九十九條第一項前段，刑法第一百八十五條第
    一項、第四十一條第一項，罰金罰鍰提高標準條例第一條前段、第二項，判決如
    主文。
本案經檢察官吳金棟到庭執行職務。
中      華      民      國    九十一    年      三      月    二十八    日
                                臺灣新竹地方法院交通法庭
                                      法    官  黃美盈
如不服本判決，應於判決送達後十日內向本院提出上訴狀（應附繕本），上訴於臺灣
高等法院。
右正本證明與原本無異。
                                      書 記 官  吳尚文
中      華      民      國    九十一    年      三      月    二十八    日
附錄本案論罪科刑法條全文：
刑法第一百八十五條第一項：
損壞或壅塞陸路、水路、橋樑或其他公眾往來之設備或以他法致生往來之危險者，處
五年以下有期徒刑、拘役或五百元以下罰金。
